臺灣高等法院臺中分院刑事判決
111年度金上訴字第1310號
上  訴  人  臺灣臺中地方檢察署檢察官
被      告  陳玟今



選任辯護人  林羿帆律師
上列上訴人因被告洗錢防制法等案件，不服臺灣臺中地方法院11
0年度金簡上字第11號中華民國111年3月23日第一審判決（聲請
簡易判決處刑案號：臺灣臺中地方檢察署110年度偵字第4759號
），提起上訴，本院判決如下：
    主  文
上訴駁回。
    理  由
一、聲請簡易判決處刑意旨略以：被告陳玟今(下稱被告)能預見
    將金融帳戶提供給他人使用，可能幫助他人實施詐欺犯罪，
    而用以隱匿、掩飾犯罪所得之來源及去向，致被害人及警方
    難以追查，竟仍以縱若有人持之以犯罪亦不違反其本意，而
    基於幫助詐欺取財、洗錢之不確定故意，於民國109年1月7
    日前某日，在不詳地點，以不明方式，將其向國泰世華商業
    銀行(下稱國泰世華銀行)申請開立之帳號000000000000號帳
    戶（下稱本案帳戶）之存摺、金融卡及密碼提供給某真實姓
    名年籍不詳之人使用。嗣該人即與所屬詐欺集團成員共同基
    於詐欺取財之犯意聯絡，於109年1月7日16時42分許，以電
    話向告訴人劉晏柔冒稱係PCHOME購物平台人員，佯稱：告訴
    人之前於108年12月11日購物時，因缺貨未收到商品，要先
    幫忙退款，因金管會通知賣家使用人頭帳戶，會逐一通知買
    家，請郵局人員聯繫辦理退款；再以電話自稱係臺北北門郵
    局人員○○○，並謊稱：因告訴人之帳戶金額被鎖定，要先做
    消款動作，需透過網路操作云云，致告訴人陷於錯誤，依指
    示操作，分別於109年1月7日17時25分許、17時30分許，依
    序各匯款新臺幣（下同）49,986元、44,045元（共計94,031
    元）至本案帳戶。因認被告涉犯刑法第30條第1項、第339條
    第1項之幫助詐欺取財罪嫌及洗錢防制法第14條第1項之洗錢
    罪嫌等語。
二、按犯罪事實應依證據認定之，無證據不得認定犯罪事實；不
    能證明被告犯罪，應諭知無罪之判決，刑事訴訟法第154條
    第2項、第301條第1項分別定有明文。又檢察官就被告犯罪
    事實，應負舉證責任，並指出證明之方法。因此，檢察官對
    於起訴之犯罪事實，應負提出證據及說服之實質舉證責任。
    倘其所提出之證據，不足為被告有罪之積極證明，或其指出
    證明之方法，無從說服法院以形成被告有罪之心證，基於無
    罪推定之原則，自應為被告無罪判決之諭知。再按刑法上之
    幫助犯，係指以幫助之意思，對於正犯資以助力，使其犯罪
    易於達成而言，故幫助犯之成立，不僅須有幫助他人犯罪之
    行為，且須具備明知他人犯罪而予以幫助之故意，始稱相當
    ；又刑法並不承認過失幫助之存在，是以從犯之成立，須有
    幫助之故意，亦即必須認識正犯之犯罪行為而予幫助者，始
    足當之。是提供金融帳戶存摺等物之幫助詐欺取財犯罪，必
    須幫助人於行為時，明知或可得而知取得該金融帳戶存摺等
    物者將持之以向他人詐取財物，於出賣、出租或借用金融帳
    戶等原因，預見該金融帳戶可能遭到用以詐取他人財物，即
    屬之；如非基於自己自由意思，於遺失、被騙、遭受脅迫等
    原因而提供金融帳戶存摺等物，該提供者既無幫助犯罪之意
    思，當難認其有預見或容認取得金融帳戶存摺等物者可能用
    以詐取他人財物或為洗錢犯行。又詐欺集團成員取得被告帳
    戶資料之可能原因多端，或因被告有利可圖而主動告知，抑
    或於無意間遺失、洩漏，甚或因被告遭詐騙、脅迫始提供告
    知予詐欺集團成員知情，皆不無可能，並非必然係出於幫助
    該詐欺集團成員之犯意或不確定故意為之，苟被告提供本案
    帳戶之相關資料予他人時，主觀上並無幫助他人為詐欺或洗
    錢犯罪之認識，自難僅憑告訴人遭詐騙之款項係匯入被告帳
    戶，即認被告確有幫助詐欺取財或洗錢之犯行。
三、聲請簡易判決處刑意旨認被告涉犯幫助詐欺取財等罪嫌，無
    非係以告訴人於警詢時之證述、本案帳戶之開戶資料、交易
    明細、受理詐騙帳戶通報警示簡便格式表、金融機構聯防機
    制通報單、內政部警政署反詐騙諮詢專線紀錄表等，資為論
    據。檢察官提起上訴，另以：⑴詐欺集團所使用之帳戶，必
    為其所能控制之帳戶，始能確保取得詐欺所得款項。詐欺集
    團使用之提款卡及密碼，應係帳戶申辦人同意交付渠等使用
    者。被告所謂其於工作途中不慎遺失金融卡、密碼之辯解，
    顯不足採。⑵衡之常情，金融卡、存摺、密碼，乃攸關自己
    信用之物品，於處理存提領款項等相關事宜時，始會刻意取
    出使用，依被告於原審之供述，本案帳戶很久才會使用1次
    ，則其為何於案發時際，特意每日攜帶出門?且若是隨身攜
    帶金融卡、存摺、密碼等體積極小之重要物品，亦應會與手
    機、證件、現金等置放同一皮包內，豈會單獨置放在另一手
    提袋內?被告坦稱於斯時並未遺失其他重要物品，則被告所
    有隨身包包內重要物品均未遺失，手提袋內工作所用物品亦
    未遺失，何以徒徒遺失了金融卡、存摺、密碼?被告既無法
    記憶何以單單遺失了金融卡、存摺、密碼，豈又能清楚記憶
    其係將手機、證件放在隨身包包，而單獨將存摺、金融卡及
    密碼紙放置在手提袋?被告既是為了查薪資轉帳，而大費周
    章前往銀行臨櫃變更金融卡密碼，何以自變更密碼之後，至
    其所稱銀行客服人員告知系爭帳戶被列為警示帳戶之時，已
    逾2個星期之久，卻毫未去查明薪資轉帳乙事，也未取出金
    融卡及存摺查看?被告於事隔約1年後之偵查中（110年2月22
    日）尚能供稱：其提款卡密碼改為000000，沒有其他人知道
    等語，顯見其可清楚記得該密碼，則其又何須將該密碼記載
    在紙張上與提款卡放置一起，徒增遭盜領之風險？被告所稱
    其係於109年1月9日，因平常使用的中國信託銀行帳戶無法
    使用，打電話詢問客服人員，才知道本案帳戶被列為警示帳
    戶，則被告所有之中國信託銀行帳戶何以無法使用?是否如
    同本案帳戶，已交付詐欺集團使用作為人頭帳戶?綜上，被
    告辯解漏洞百出均啟人疑竇，顯係事後卸責之詞，不足採信
    。原審未調取被告所有之中國信託銀行帳戶遭凍結之事證，
    率予採信被告顯悖常情之辯詞，認定事實顯有違誤。⑶被告
    所謂其在○○文化傳媒有限公司(下稱○○公司)任職之辯解，若
    果為真，何以自本案偵查至審判中，未能提出相關事證足佐
    ?則○○公司是否為合法經營之公司?被告有執行○○之節目為何
    ?被告與○○公司簽約不到一週，對方即已將○○項目砍掉，則
    該筆5,800元款項是否為薪資轉帳?原審未傳訊○○公司人員查
    明，即逕予採信被告之辯解，認定事實亦有未洽。⑷被告業
    已成年，應知悉存摺、提款卡及密碼等係有關個人財產、身
    分之物品，且可知悉一般人均可自行申請金融帳戶使用，倘
    非意圖供犯罪使用，並無收取他人金融帳戶之必要，且對於
    其將前揭帳戶之提款卡及密碼交予某真實姓名、年籍不詳之
    他人，該他人將可能利用前揭帳戶實施詐欺取財之犯行應可
    預見，竟仍於109年1月7日前之某日，在不詳地點，將前揭
    帳戶之存摺、提款卡及密碼交付予某真實姓名年籍不詳之他
    人，並容任他人作為詐欺告訴人匯款之工具，其對於詐欺集
    團成員利用前揭帳戶向他人詐取財物，並無違背其本意，是
    被告交付存摺、金融卡、密碼時，有幫助他人犯詐欺取財罪
    之不確定故意，而為幫助詐欺取財之行為，應堪認定。爰請
    撤銷原判決，另為適當之判決等語。訊據被告固不否認告訴
    人有於上開時間，分別匯款49,986元、44,045元至本案帳戶
    之事實，惟否認有何幫助詐欺取財及洗錢犯行，辯稱：本案
    帳戶之存摺、金融卡是遺失的；我當時去○○公司兼職○○工作
    ，我用該帳戶當作薪資轉帳戶，我要查薪資有無入帳，有去
    變更金融卡密碼，之後我把密碼寫在紙條上，跟存摺、金融
    卡一起放在手提袋內，一起帶著去工作，直到109年1月9日
    ，我平常使用的中國信託銀行帳戶無法使用，打電話詢問客
    服人員，才知道本案帳戶被列為警示帳戶等語。
四、經查：
(一)本案帳戶係被告本人申請開立使用一節，業據被告於警詢、檢察事務官詢問及原審審判時供承在卷，並有國泰世華銀行客戶基本資料查詢在卷可稽（見偵卷第99頁）。又告訴人於109年1月7日16時42分許，接獲不詳詐欺集團成員來電，佯稱其為PCHOME網路購物平台人員，以告訴人於108年12月11日0時許，向該平台賣家購買商品，因缺貨而未收到商品，經金管會通知該賣家使用人頭帳戶，將逐一通知買家，並由郵局人員聯繫進行退款；嗣由另一名不詳詐欺集團成員撥打電話予告訴人，佯稱其為臺北北門郵局人員○○○，因告訴人之帳戶金額被鎖定，須透過網路操作消款動作云云，致告訴人陷於錯誤，於109年1月7日17時25分許、17時30分許，分別匯款49,986元、44,045元至本案帳戶，並旋於同日17時47分起，由不詳之人提領2萬元（4次）、14,000元等情，業據證人即告訴人於警詢證述明確，並有本案帳戶交易明細、PCHOME購物頁面截圖、網路銀行交易明細截圖、「PC商店街卵磷脂賣家/甜心屋」之LINE對話紀錄截圖等件在卷可參。是以，被告所申設之本案帳戶確實遭不詳之人不法利用，作為向告訴人詐欺取財之工具使用之事實，亦堪認定。然此僅足證明有人利用被告所開立之本案帳戶持以詐騙告訴人，尚不得遽以證明被告參與上開詐騙或係基於幫助犯意提供上開帳戶供人詐騙。
(二)又一般人對於社會事務之警覺性或風險評估，常因人而異，
    此觀諸詐欺集團之詐騙手法雖經政府大力宣導及媒體大幅報
    導，仍有眾多被害人受騙，且被害之金額甚高，其中不乏高
    級知識分子等情，即可明瞭，是有關詐欺犯罪成立之有無，
    自不得逕以被告所有之帳戶資料是否交付他人而淪為犯罪集
    團所使用之工具為斷，尚須衡酌被告所辯之內容，並綜合相
    關證據資料，本於推理作用、經驗法則作為判斷基礎。查：
　1.被告於警詢時供稱：我於109年1月9日，在住處使用中國信
    託網路銀行時，發現我的中國信託銀行帳戶不能使用，打電
    話給客服人員後，才知道本案帳戶被列為警示帳戶，我最後
    一次使用該帳戶是在108年12月20日左右，我因為工作要使
    用該帳戶，有去改過金融卡密碼，因為我常常忘記本案帳戶
    金融卡密碼，我就把密碼寫在一張紙上，連同存摺、金融卡
    放在一起，後來我就沒有再去使用該帳戶，直到中國信託銀
    行客服人員跟我說是國泰世華銀行發的警示，我開始去尋找
    存摺、金融卡，才發現是遺失了等語（見偵卷第20頁）。於
    檢察事務官詢問時供稱：我很久才會用一次本案帳戶，我最
    後一次使用該帳戶，是因為我有兼職做○○，對方問我有無國
    泰世華銀行帳戶，因為我忘記密碼，所以去臺北的某一間分
    行變更密碼，改完之後，我就放在手提袋內，手提袋平常我
    都會帶出門，存摺及金融卡放在一起，密碼我改成「000000
    」，沒有其他人知道，因為該帳戶都是很久才用一次，很常
    忘記密碼，所以我有把密碼寫在一張小紙條放在一起等語（
    見偵卷第118頁）。於原審準備程序時供稱：我的印象是那
    天因為有薪資會轉入，我要去提款時，發現我忘了密碼，我
    有去櫃臺更改密碼，之後我隨手把存摺、金融卡放在包包還
    是手提的袋子裡就去工作，我有把密碼寫在一張紙上，因為
    我忘記該帳戶密碼很多次了，這個帳戶我很少使用，才會把
    密碼寫下來，因為我平常在使用的中國信託銀行帳戶不能使
    用，等我打電話詢問，才知道本案帳戶變成警示帳戶，我才
    發現帳戶遺失等語（見金簡上卷第68頁）。於原審審判時供
    稱：我之前是要查○○公司的薪資有無入帳，所以做密碼變更
    ，變更之後，存摺、金融卡放在我那陣子每天攜帶的手提袋
    ，然後我就帶著去工作，中國信託銀行金融卡不能使用時，
    我才知道本案帳戶資料遺失，因為我之前老是忘記密碼，所
    以我變更完密碼，寫在一張字條上，該字條跟金融卡放一起
    ，我那陣子在高鐵站工作，○○公司的工作是網路○○，我在○○
    公司做○○只有2週，只領過一次薪水，後來對方說○○項目砍
    掉；我記得我當初有問公司何時匯入薪資，但並未在說好的
    時間匯入，我在108年12月27日變更密碼時，是要查有無匯
    入薪資，我當時不急著要領錢，是剛好有時間，直到109年1
    月9日之前，因為太忙，我沒想過再確認薪資是否匯入等語
    （見金簡上卷第160至162頁）。核被告始終供稱其因兼職工
    作，以本案帳戶作為薪資轉帳戶，因為忘記金融卡密碼，而
    前往國泰世華銀行臨櫃變更密碼後，將密碼書寫在紙條上，
    與存摺、金融卡一同放在手提袋內，之後被告未再使用本案
    帳戶，109年1月9日發現平時使用之中國信託銀行帳戶無法
    使用，撥打客服電話詢問時，方才得知本案帳戶已被列為警
    示帳戶等情，前後陳述一致，並無歧異。
　2.經原審函詢○○公司，被告是否曾於該公司任職及任職期間為
    何，雖經該公司函覆：「公司已於109年10月8日更換經營團
    隊，舊有資料無從查核」等字句，此有○○公司110年8月25日
    函在卷可稽（見金簡上卷第45頁）。惟本案帳戶曾經國泰世
    華銀行存戶約定為薪資轉帳戶，轉出存戶戶名為○○公司，交
    易分行為國泰世華銀行內湖分行等情，此有國泰世華銀行存
    匯作業管理部110年11月5日國世存匯作業字第1100180900號
    函在卷可考（見金簡上卷第81至83頁）。另被告於108年12
    月27日臨櫃變更本案帳戶之金融卡密碼，該帳戶於109年1月
    3日存入5,800元【交易說明：媒體轉入（薪資獎金）】，係
    來自○○公司之薪資轉帳等情，亦有本案帳戶交易明細表（見
    偵卷第101頁）、國泰世華銀行往來業務異動申請書（見金
    簡上卷第49頁）、國泰世華銀行存匯作業管理部110年12月1
    6日國世存匯作業字第1100205291號函（見金簡上卷第89頁
    ）等附卷可參，核與被告所稱，其以本案帳戶作為○○公司兼
    職工作之薪資轉帳戶一節，亦屬相符，足認被告所稱前情，
    並非憑空虛捏。
　3.從本案帳戶之交易明細表可知，○○公司於109年1月3日11時5
    2分許，匯入5,800元後，迄至告訴人於109年1月7日17時25
    分許、17時30分許，分別匯款49,986元、44,045元至本案帳
    戶之前，其帳戶交易情形入下：
　⑴109年1月3日12時51分許，轉帳存入（匯入匯款）10萬元 （
    匯入金融機構帳戶：「0000○○○」）。
　⑵109年1月3日13時13分至13時16分許，提款2萬元（5次），共
    計10萬元【交易說明：CD提款】。
　⑶109年1月6日0時7分許，提領5,000元【交易說明：CD提款】
    。
　⑷109年1月7日9時27分許，轉出100元【交易說明：CD轉出（繳
    費）】，轉入金融機構代號000、帳號0000000000000000。
　⑸109年1月7日15時56分許，轉出100元【交易說明：CD轉出（
    繳費）】，轉入金融機構代號000、帳號0000000000000000
    。
　  其中上開⑷、⑸之轉帳交易，該轉入金融機構帳戶係伊甸社會
    福利基金會向台新國際商業銀行股份有限公司（下稱台新銀
    行）申請使用之虛擬帳號，係用以提供客戶之繳款帳號等情
    ，此有本案帳戶交易明細表（見偵卷第101頁）、台新銀行1
    11年1月27日台新總作文字第1110002266號函及所附帳戶基
    本資料在卷可稽（見金簡上卷第115至117頁）。另民眾得透
    過台新銀行自動櫃員機進行慈善捐款，捐款將轉入伊甸社會
    福利基金會所使用之台新銀行帳戶等情，此有伊甸社會福利
    基金會捐款方式說明網頁列印資料、原審公務電話紀錄（見
    金簡上卷第149頁）在卷可參。依本案帳戶交易情形，可見
    該帳戶於109年1月3日12時51分許，業經不詳之人轉入10萬
    元，並旋遭提領完畢，此與一般詐欺集團詐欺被害人得手，
    於被害人匯款至指定之人頭帳戶後，旋即將詐欺所得提領一
    空以確保犯罪所得之情形，十分相似。再佐以不詳之人
　　復於109年1月7日9時27分許、15時56分許，透過金融卡操作
    自動櫃員機捐款各100元予伊甸社會福利基金會，此等疑似
    詐欺集團成員測試該帳戶可否使用之舉動，堪認本案帳戶資
    料於109年1月3日前，應已落入詐欺集團成員掌握之中。
　4.又本案帳戶經○○公司於109年1月3日匯入薪資5,800元後，並
    未於當日即遭提領，係於109年1月6日0時7分許，始經人提
    領現金5,000元，已如前述，此亦與一般有意出借或提供帳
    戶予他人使用，且有認識可能係供他人作為犯罪工具使用者
    ，通常會在提供帳戶前將餘款領光之常情，顯有不同(按此
    等交易應係詐欺集團成員於109年1月3日提領上開10萬元匯
    入款之過程中，意外發現尚有多餘存款餘額，因而於109年1
    月6日再提領5,000元)。且一般提供帳戶予詐欺集團使用者
    ，均交付非供自己日常慣行使用帳戶，以免該帳戶遭凍結造
    成本身日常生活所需金融交易不便之情形。準此，本案帳戶
    形式上既係被告用於收受○○公司薪資轉帳之用，而被告若有
    將該帳戶資料提供他人使用，應能預見此舉將涉及詐欺犯行
    ，衡情即無可能提供該帳戶，或至少應將帳戶餘額先行提領
    完畢，以免使自己陷於日後帳戶遭凍結或被列為警示帳戶，
    無法領取薪資及使用，徒增諸多不便之窘境。則被告是否確
    有交付本案帳戶之存摺、金融卡及密碼等帳戶資料予不詳之
    人使用，容有合理之懷疑。是被告辯稱其於108年12月27日
    變更金融卡密碼後，直至109年1月9日得知本案帳戶已被列
    為警示帳戶，並於同日掛失帳戶存摺、金融卡之前，均未再
    使用本案帳戶，上開⑴至⑸所示之帳戶交易均非其所為等語，
    即堪採信。
　5.檢察官雖以被告供稱其變更後之金融卡密碼「000000」，係
    以其手機門號末3碼組成，且被告於大約1年後，即110年2月
    22日檢察事務官詢問時，尚能清楚陳述其金融卡密碼為何，
    被告顯無將該密碼記載在紙張上之必要等情，認被告辯稱其
    以本案帳戶作為薪資轉帳戶，變更金融卡密碼後，因先前時
    常忘記密碼，故將密碼書寫在紙條上，與存摺、金融卡一同
    放入每日工作攜帶之手提袋等語，顯有違常情，不足採信。
　　惟金融卡密碼係金融交易之安全機制，為免遭他人冒用，不
    應與金融卡、存摺等物併為存放，此固為社會週知之事實，
    然苟帳戶申請人因個性使然而對於安全控管較為疏懈，或有
    其他特別緣由而將金融卡與密碼併放，衡情亦非毫無可能，
    自難一以概之而遽行推斷；再者，現今社會生活，舉凡使用
    金融卡、網路帳戶甚或其他網際網頁之登入皆須設定密碼，
    從而對於各類密碼的使用甚為頻繁，一般人若擁有多組密碼
    ，又非頻繁使用時，人之記憶僅得持續一段時日即有模糊或
    遺忘之情事，衡情若非將各個密碼均設為相同之內容或以一
    定之規則定之，一般人顯難正確記憶數組之密碼，則將該密
    碼記載於某處藉以提醒，尚難謂悖離一般經驗法則。則被告
　　在紙條上書寫密碼之動機，並非甚違常情，且一般人本有可
    能參考不同生活事物而就不同金融機構帳戶金融卡或各類帳
    號，設定多組不同之密碼，則無法排除被告變更金融卡密碼
    後，為避免記憶錯誤而暫時將密碼書寫在紙條上之可能，尚
    不能以此而逕認被告之所為有違常理。是以，被告辯稱其將
    本案帳戶之金融卡密碼寫在紙上，與金融卡一同放置乙情，
    該習慣雖有所不當，尚非不可想像。
　6.再者，依被告之供述及本案帳戶交易明細資料所載，被告隨
    身攜帶近日有使用需求之帳戶，並無違背常情之處，且若非
    遇有使用之必要，一般人亦不會時時檢查存摺、金融卡是否
    遺失，自難對被告要求每日檢查帳戶資料是否存在，而課以
    遺失當時立即發現，並掛失之義務。況被告於本案之前，確
    曾分別於106年1月10日申請本案帳戶之存摺、金融卡掛失補
    發，及於108年12月13日申請印鑑掛失變更等情，此有國泰
    世華銀行存匯作業管理部110年4月29日國世存匯作業字第11
    00066049號函及附表在卷可按（見偵卷第123至125頁），顯
    見被告對所有物品之管領，性格上頗有疏忽，則被告所陳其
    遺失本案金融帳戶存摺、金融卡之情形，自屬有據。
　7.在通常情形下，詐欺集團若知道該帳戶乃係遺失或失竊之帳
    戶，理應不會持之使用，因一旦失竊或遺失帳戶之人重新申
    辦帳戶，即能夠把帳戶內的詐欺金錢領走，詐欺集團辛苦詐
    騙之所得將無法順利得手。且現今因政府及媒體積極宣導，
    詐欺集團取得帳戶日趨困難，詐欺集團為遂行其詐術，組織
    日益複雜、分工更為精細，並透過各種管道取得人頭帳戶，
    實務上並有專以替詐欺集團蒐集帳戶以賺取傭金之人，則詐
    欺集團只要設法取得他人之帳戶（可能係蒐購、騙取、竊盜
    等方式取得人頭帳戶），並且確認可以正常使用後，該帳戶
    之利用時間常常僅有一、兩天，短者甚至僅有數小時或數分
    鐘，即因被害人察覺報警而變成警示帳戶。因此遺失之帳戶
    ，並非全然不可能流入詐欺集團手中，而遭利用作為詐欺帳
    戶使用，亦無法排除他人拾獲前開前揭帳戶存摺、金融卡及
    密碼後，再交予不詳詐欺集團使用之可能性，自難僅因被告
    辯稱其存摺、金融卡遺失，即認定其所辯不可採，仍應有其
    他積極證據方可為不利於被告之認定。
　8.另被告曾於109年1月9日申請掛失本案帳戶之存摺、金融卡
    等情，此有國泰世華銀行存匯作業管理部110年4月29日國世
    存匯作業字第1100066049號函及附表在卷可按（見偵卷第12
    3至125頁），核與被告供稱其於109年1月9日得知本案帳戶
    遭設定為警示帳戶，立即掛失相關帳戶等情相符。至本件經
    函查結果，臺中市政府警察局烏日分局、霧峰分局均函覆稱
    查無被告此類報案紀錄，內政部警政署受理報案E化查詢系
    統，亦無相關報案資料等情，有臺中市政府警察局烏日分局
    110年5月3日中市警烏分偵字第1100024524號函、交辦單、
    臺中市政府警察局霧峰分局110年5月10日中市警霧分偵字第
    1100016931號函在卷可稽（見偵卷第131至135頁）。然被告
    於檢察事務官偵詢時已明確供稱其發現帳戶遺失後，有前往
    ○○路之成功派出所報案，但警員稱其帳戶被列為警示帳戶，
    所以不受理，因此沒有報案三聯單等語（見偵卷第118頁）
    ，則本件自不能排除係被告得知本案帳戶遺失後，因告訴人
    已先行報案而使該帳戶列為警示帳戶，故員警拒絕受理被告
    報案，亦未將之記載在員警工作紀錄簿上，以致事後查無報
    案紀錄，尚難以此即為不利被告之認定。
(三)綜觀卷內之相關事證，被告之辯解核與卷內之客觀事證相合
    ，本案尚難排除被告因將密碼與金融卡同置一處，因故(遺
    失或遭竊)脫離自己實力支配之後，遭不詳詐欺集團成員自
    行或透過他人提供，而取得本案帳戶之可能性，難認被告主
    觀上對於上開帳戶資料將遭詐欺集團成員利用作為詐騙及洗
    錢工具一節有所認識，並容任他人利用其帳戶遂行詐欺取財
    及洗錢之犯罪結果發生，被告上開所辯，應堪採信。
(四)檢察官上訴意旨雖執前詞主張應為被告有罪之認定。惟：⑴
　　詐欺集團所使用之帳戶，縱屬其所能控制之帳戶，仍不必然
    等同於經帳戶申辦人同意交付渠等使用(否則即無可能有遺
    失或遭竊之情事)；⑵被告對所有物品之管領，頗有疏忽、大
    意之情事，業經本院認定如前，則被告於原審所陳關於本案
    帳戶之保管細節部分，縱有令人質疑之處，在查無積極證據
    之情形下，自難以其所辯之細節有疑，即為被告不利之認定
    ；⑶○○公司於案發期間確有薪資轉帳之項目匯入本案帳戶，
    且依被告於原審所供情節，其係經友人介紹而在○○公司工作
    ，且工作期間僅有2周等語(見金簡上卷第161頁)，則其未能
    詳予說明任職在○○公司之情形，亦無違常之處；⑷又就被告
    所稱其所有之中國信託銀行帳戶遭凍結之事證，及關於○○公
    司是否為合法經營之公司?被告有執行○○之節目為何?5,800
    元款項是否為薪資轉帳等情，檢察官雖質以原審未調取被告
    所有之中國信託銀行帳戶遭凍結之事證，亦未傳訊○○公司人
    員查明，即逕予採信被告之辯解，認定事實亦有未洽。然法
    官基於公平法院原則，僅立於客觀、公正、超然之地位而為
    審判，不負擔推翻被告無罪推定之責任，自無接續依職權調
    查證據之義務。本院審酌被告之中國信託銀行帳戶有無遭凍
    結，與認定被告有否提供本案帳戶以幫助詐欺取財及洗錢之
    犯行無關，且○○公司已更換經營團隊，舊有資料無從查核，
    自無從透過傳訊○○公司現有人員查明真相。是以，證據之提
    出及說服之責任，仍應始終由檢察官負擔，檢察官未盡實質
    舉證責任時，非謂法院因此即負有主動調查之義務。檢察官
    上訴意旨以被告所辯各節均不足採信，而未全盤綜合參酌考
    量上揭各該有利於被告之事證，即遽予推認被告應具有詐欺
    取財及一般洗錢之間接故意，尚非可採。
五、綜上所述，本院認被告所辯，應非全然無據。從而，檢察官
    所舉前開論據，僅足以認定被告確有申辦本案帳戶，且本案
    帳戶之存摺、金融卡及密碼等物曾經詐欺集團成員作為詐欺
    告訴人財物之工具，其所舉各項證據方法，尚不足使所指被
    告涉犯幫助詐欺取財罪嫌及洗錢罪嫌之事實達於無所懷疑，
    而得確信為真實之程度，揆諸前揭說明，即屬不能證明被告
    犯罪，應為被告無罪之諭知。
六、原審經審判結果，因認本案不能證明被告涉犯幫助詐欺取財
    或洗錢等罪嫌，而撤銷簡易判決之有罪判決，並諭知被告無
    罪，並無不合。檢察官提起上訴，並未提出其他證明被告有
    基於幫助詐欺及洗錢之犯意而交付其帳戶給詐欺集團之積極
    證據，而執前詞指摘原判決不當，其上訴為無理由，應予駁
    回。
據上論斷，應依刑事訴訟法第368條，判決如主文。
本案經檢察官黃政揚聲請簡易判決處刑，檢察官葉芳如提起上訴
，檢察官陳惠珠到庭執行職務。
中　　華　　民　　國　　111 　年　　8 　　月　　16　　日
            刑事第四庭     審判長法　官   蔡  名  曜
                                 法　官   黃  玉  琪
                                 法　官   林  宜  民
以上正本證明與原本無異。
檢察官得上訴。
被告不得上訴。
如符合刑事妥速審判法第9條之規定，得上訴。
如不服本判決應於收受送達後20日內向本院提出上訴書狀，其未
敘述上訴理由者，並得於提起上訴後20日內向本院補提理由書（
均須按他造當事人之人數附繕本）「切勿逕送上級法院」。因疫
情而遲誤不變期間，得向法院聲請回復原狀。
                                 書記官   謝  安  青
　　　　　　　　　　　　　　　　 
中　　華　　民　　國　　111 　年　　8 　　月　　16　　日

刑事妥速審判法第9條
除前條情形外，第二審法院維持第一審所為無罪判決，提起上訴
之理由，以下列事項為限：
一、判決所適用之法令牴觸憲法。
二、判決違背司法院解釋。
三、判決違背判例。
刑事訴訟法第377條至第379條、第393條第1款規定，於前項案件
之審理，不適用之。